最高法院刑事判決　　　　　　　　　　　　　　　八十六年度台上字第五二八三號
　　上訴人　陳平川
　　被　告　甲○○
　　　　　　乙○○
右上訴人因自訴被告等職案件，不服台灣高等法院中華民國八十六年六月十八日第
二審判決（八十六年度上易字第三五三四號，自訴案號：台灣台北地方法院八十六年
度自字第一○二號），提起上訴，本院判決如左：
    主  文
上訴駁回。
    理  由
按刑事訴訟法第三百七十七條規定，上訴於第三審法院，非以判決違背法令為理由，
不得為之。是提起第三審上訴，應以原判決違背法令為理由，係屬法定要件。如果上
訴理由狀並未依據卷內訴訟資料，具體指摘原判決不適用何種法則或如何適用不當，
或所指摘原判決違法情事，顯與法律規定得為第三審上訴理由之違法情形，不相適合
時，均應認其上訴為違背法律上之程式，予以駁回。本件上訴人陳平川上訴意旨略謂
：上訴人於自訴狀內，祇列被告甲○○、乙○○係共犯刑法第一百二十五條第一項第
二、三款、第三百零七條、第二百十一條、第二百十三條及第一百二十一條第一項之
罪，並未自訴被告二人觸犯貪污治罪條例第四條第一項第五款之罪，其中第二百十一
條、第二百十三條之偽造文書罪，一方面侵害社會法益，一方面又侵害上訴人個人法
益，上訴人自得提起自訴，原判決竟憑空推定上訴人係自訴被告二人犯上開貪污治罪
條例之罪，認上訴人不得提起本件自訴，而維持第一審諭知自訴不受理之判決，駁回
上訴人在第二審之上訴，非但與三十年上字第三四一六號判例及司法院院字第一五七
三號、第一七○二號解釋相違背，且有已受請求之事項未予判決及未受請求之事項予
以判決之違法云云。惟查犯罪之被害人方得提起自訴；犯罪事實之一部提起自訴者，
他部雖不得自訴亦以得提起自訴論，但不得提起自訴部分係較重之罪者，不在此限，
為刑事訴訟法第三百十九條所明定。又自訴狀，依同法第三百二十條之規定，除記載
被告之姓名等特徵外，僅應記載被告犯罪事實及證據，毋庸列載被告所犯之法條；故
縱有記載，法院亦不受其拘束，判斷是否得提起自訴，自應以自訴事實在實體法上所
應適用之罪名為準。原判決以上訴人自訴被告二人為台北市政府警察局中山分局刑警
，共同謀議，請陳夏成以呼叫器與上訴人聯絡，要求上訴人交付新台幣十萬元賄款以
擺平上訴人所涉煙毒案件，上訴人借款無著而未交付部分之事實，上訴人雖誤引被告
二人犯有刑法第一百二十一條第一項之職罪，惟實係指訴被告二人犯貪污治罪條例
第四條第一項第五款之罪，本罪在處罰公務員對違背職務之行為要求，收受賄賂，致
國家公務之行使喪失威信，所侵害者為國家法益，非個人法益，自屬不得自訴，上訴
人雖又自訴被告等犯有違法搜索、濫用職權追訴、偽造公文書、公務員登載不實等罪
，但就上訴人所訴事實觀之，與上開犯貪污治罪條例之罪間，有方法結果之牽連關係
，屬裁判上之一罪，上開貪污治罪條例之罪較其餘各罪為重，該部分既不得自訴，全
部即不得自訴，乃維持第一審諭知自訴不受理之判決，駁回上訴人在第二審之上訴。
從形式上審查，顯無上訴意旨所謂已受請求之事項未予判決及未受請求之事項予以判
決之違法情事。至上訴意旨所引上揭解釋及判例，仍應受犯罪事實之一部，其重罪係
不得提起自訴者，輕罪部分，雖侵害個人法益，仍不得提起自訴之限制。原判決自無
違背各該解釋及判例之可言。上訴意旨，對上開法律適用上之顯然誤解，自難認係合
法之第三審上訴理由，其上訴為違背法律上之程式，應予駁回。
據上論結，應依刑事訴訟法第三百九十五條前段，判決如主文。
中      華      民      國    八十六    年      九      月      五      日
                              最高法院刑事第二庭
                                  審判長法官  施  文  仁
                                        法官  陳  炳  煌
                                        法官  張  淳  淙
                                        法官  洪  文  章
                                        法官  林  錦  芳
      右正本證明與原本無異
                                              書  記  官
中      華      民      國    八十六    年      九      月     十一     日
